臺灣高等法院臺南分院刑事判決
　　　上　訴　人　臺灣雲林地方法院檢察署檢察官
　　　被　　　告　乙　○　○
　　　指定辯護人　本院公設辯護人　甲　○　○
右上訴人因被告毒品危害防制條例案件，不服臺灣雲林地方法院九十三年度訴緝字第
四號中華民國九十三年十一月十一日第一審判決（起訴案號：臺灣雲林地方法院檢察
署九十年度偵字第二八六九號、第三五七七號），提起上訴，本院判決如左：
      主      文
上訴駁回。
      理      由
一、公訴意旨略以：乙○○、楊乾生共同基於意圖營利之販毒概括犯意，於民國（下
    同）九十年六月中旬，先在嘉義縣水上鄉某朋友家中，以新台幣（下同）八萬元
    ，販賣海洛因一兩給許文國。嗣於九十年七月十二日晚上十一時許，經警查獲許
    文國女友林秀美持有毒品，而依林秀美配合誘出乙○○、楊乾生，旋於九十年七
    月十三日上午八時廿分許，乙○○、楊乾生共乘ＵＨ─六二一０號小客車，攜帶
    海洛因七十六˙九公克，至雲林縣斗南鎮○○路「佳洲汽車旅館」五○一號房，
    擬與林秀美交易，為警查獲，並在乙○○、楊乾生二人所乘坐ＵＨ─六二一０號
    小客車，扣得海洛因七六˙九公克、注射針筒一支（按公訴人於審判時，對公訴
    事實加以更正，惟尚不涉起訴事實擴張或追加問題）。因認被告乙○○涉犯毒品
    危害防制條例第四條第一項販賣第一級毒品罪及同條例第四條第五項、第一項販
    賣第一級毒品未遂罪。如販賣第一級毒品未遂不成立，則應成立同條例第十一條
    第一項持有第一級毒品罪嫌云云。
二、公訴人認被告乙○○，涉犯上開販賣毒品給許文國、林秀美犯行，無非以：(一)證
    人林秀美於偵審供述、共犯楊乾生於警偵訊及原審供述，偵查員林嘉弘、賴文傑
    、施金科於原審供述，被告乙○○警偵訊及原審供述，扣案海洛因三包、調查局
    海洛因鑑定通知書，以及共犯楊乾生、證人林秀美、許文國、劉允中前科紀錄表
    等證據，為其主要論據。
三、按犯罪事實，應依證據認定之，無證據不得認定犯罪事實，刑事訴訟法第一百五
    十四條第二項，定有明文。又檢察官就被告犯罪事實，應負舉證責任，並指出證
    明方法。因此，檢察官對於起訴犯罪事實，應負提出證據及說服實質舉證責任；
    倘其所提出證據，不足為被告有罪積極證明，或其指出證明方法，無從說服法院
    以形成被告有罪心證，基於無罪推定原則，自應為被告無罪諭知（最高法院九十
    二年台上字第一二八號判例參照）。
四、訊據被告乙○○供承於九十年七月十三日，駕駛ＵＨ－六二０一號小客車，搭載
    楊乾生，在佳洲汽車旅館前，為警查獲，並於車內扣得海洛因、注射針筒等情。
    然否認有與共犯楊乾生，於九十年六月中旬，在嘉義縣水上鄉某處，販賣海洛因
    給許文國，亦否認有與楊乾生販毒給許秀美，更否認為警查獲前，即知悉小客車
    內藏有扣案毒品海洛因（即否認與楊乾生共同持有扣案海洛因）等語。經查：
  (一)關於販賣毒品給許文國、林美秀部分：
  1.證人林秀美於九十年七月十三日在偵查中固供稱：許文國毒品是向劉允中、乙○
    ○、楊乾生三人購買的，約一個月前，在嘉義水上，許文國開車載我，前往交流
    道許文國朋友家附近，當時乙○○、楊乾生在那邊等，許文國下車拿八萬元給對
    方，並拿包白色東西上車云云（詳二八六九號偵查卷三三至三四頁）。又證人林
    秀美於九十一年八月廿九日在原審供稱：許文國與楊乾生，是打電話聯絡交易毒
    品的我在警訊所說，於九十年六月中旬，許文國在嘉義水上，向楊乾生買八萬元
    海洛因，係實在的云云（詳原審訴緝卷(一)一二一頁）。但據證人許文國於九十三
    年十月廿一日在原審證稱：我不是向乙○○購買毒品的，我不認識乙○○，以前
    亦未曾帶林秀美一起去買毒品，更無朋友住在嘉義縣水上鄉，也沒去嘉義縣水上
    鄉○○道附近，向他人購買毒品等語（詳原審訴緝卷(四)一九九頁背面）。證人許
    文國於九十三年十月廿一日在原審又證稱：為警查獲時，警方曾告知他，供出毒
    品來源，可以減刑，但我不是向乙○○及楊乾生買的，所以不能這樣說；我不知
    道林秀美、楊乾生或乙○○，他們有無認識等語（詳原審卷(四)一九九頁背面至二
    ○○頁）。由此可知，依證人許文國上開供述，對林秀美指證，許文國曾向被告
    乙○○購買毒品，證人許文國已證述，其自己從未向楊乾生、被告乙○○購買毒
    品，也不認識被告乙○○等語。參酌共犯楊乾生一再供稱，伊不認識許文國，更
    未販賣毒品給許文國等語（詳原審訴緝卷(一)十五、三五頁、訴緝卷(四)廿一頁）。
    而被告乙○○亦否認，與楊乾生有販毒給許文國，更否認在查獲前，曾見過林秀
    美、許文國等語。至證人林秀美於原審則證稱，其未與許文國向楊乾生購買毒品
    ，亦未曾幫過許文國購買毒品等語（詳原審訴緝卷(四)二○八頁、二一三頁背面至
    二一四頁）。由此觀之，證人林秀美顯非許文國與楊乾生間毒品交易當事人，亦
    非介紹許文國購毒者。則證人林秀美如何以第三人角色，得以指證，許文國、楊
    乾生及被告乙○○三人間，曾有毒品交易情事。是證人林秀美於偵查中供詞，按
    諸經驗法則，其可信度，即有可議。
  2.證人林秀美於原審證稱，其未與許文國共同向楊乾生購買毒品，已如前述，則何
    以林秀美指稱許文國向楊乾生及被告購毒歷歷，有三種可能：(1)林秀美在場目睹
    許文國向楊乾生、乙○○購買第一級毒品海洛因，包含許文國與楊乾生及被告間
    關於毒品數量、價格多寡約定內容，及實際銀貨交易過程等聯繫事實，林秀美均
    親眼目睹。(2)林秀美僅目擊部分事實，然該部分事實是否為毒品交易，林秀美是
    事後聽聞，經其穿鑿附會，而得出想像中事實。(3)林秀美未曾目睹任何交易毒品
    事實，純係事後聽聞而為陳述。
  3.關於證人林秀美於原審證稱，許文國向楊乾生及被告乙○○購買毒品，時間已忘
    ，但記得是在嘉義縣水上鄉某養蝦場云云（詳原審訴緝卷(四)二○五頁背面）。惟
    證人林秀美於偵審中證述，則從未供稱有養蝦場一事，反而是向檢察官供稱，交
    易地點係在嘉義縣水上鄉○○道許文國「朋友家附近」云云（詳二八六九號偵查
    卷三四頁）。而證人林秀美於警訊供稱，交易地點係在嘉義縣水上鄉許文國「朋
    友家」等語（詳五九九五號警卷四頁）。經辯護人於九十三年十月廿一日審判期
    日提出質疑時，證人林秀美卻改稱，其未向警方作如此供述，其在警訊只說在嘉
    義水上而已云云（詳原審訴緝卷(四)二○五頁背面）。則證人林秀美對其自認有印
    象事情，證述內容，竟如此不一，則證人林秀美，對許文國與楊乾生、被告乙○
    ○間交易毒品事實，是否有親身經歷，即有疑問。再者，許文國如何聯繫楊乾生
    交易毒品，林秀美於原審證稱：伊不知道云云（詳原審訴緝卷(四)二○六頁）。證
    人林秀美既對此不知情，顯見其並未親自見聞許文國、楊乾生毒品交易過程，則
    證人林秀美於警偵訊及原審供述：交易價格為八萬元、交易數量為海洛因一兩等
    詞，真實性即有可疑。況「一兩」海洛因八萬元交易數量與價額，若屬證人林秀
    美真實記憶，則日後林秀美或許文國，向楊乾生購買毒品海洛因價格，應不致差
    異過大，始符常情。惟依證人林秀美於警詢及原審供述，及證人林嘉弘於原審供
    述，於九十年七月十三日，林秀美配合警方，打電話向楊乾生表示，其代許文國
    購買毒品時，所約定交易數量與價格，卻是「二兩」海洛因八萬元，既然同是許
    文國向楊乾生購買相同毒品海洛因，時間相差，僅一個多月，何以價格卻相差一
    倍，此種購買行情，顯與證人林秀美所稱經驗相悖。又證人林秀美於原審供稱：
    九十年七月十三日，我是問楊乾生一兩多少錢，楊乾生說六萬元或八萬元，當時
    說要買一兩或二兩海洛因云云（詳原審訴緝卷(四)二○九至二一○頁）。證人林秀
    美此部分證詞，又與先前所供交易數量及價格，均不相合。另證人林秀美於原審
    證稱，其曾向警方供述，許文國是到嘉義縣水上鄉時，打電話給楊乾生云云（詳
    原審訴緝卷(四)二○六頁）。惟證人林秀美於原審又供稱，其與許文國是先到嘉義
    縣水上鄉交易地點，楊乾生、乙○○後到云云（詳原審訴緝卷(四)二○六頁背面）
    。此部分證人林秀美證詞，更與其於偵查中供稱：乙○○、楊乾生在那邊等情不
    符（詳二八六九號偵查卷三四頁）。由證人林秀美供詞，如此矛盾，更足以突顯
    證人林秀美，對許文國於何時地，以何方式，向楊乾生及乙○○聯繫交易毒品，
    應係不知情。此外證人林秀美如何得知許文國、楊乾生及乙○○交易毒品價格是
    「八萬元」，而不是其他價額，交易物品是第一級毒品「海洛因」，而不是其他
    毒品，交易數量是「一兩」，而不是其他數量，均缺乏積極證據足以佐證。是以
    證人林秀美上開供詞，核屬可議。從而，證人林秀美指稱，楊乾生及被告乙○○
    販賣一兩海洛因給許文國，價格「八萬元」，顯非其所目睹。
  4.至證人林秀美於原審證稱，許文國要向楊乾生購買毒品之事，其事先不知道，交
    易時亦不知情，係事後經許文國告知才知悉云云（詳原審訴緝卷(四)二○七頁背面
    、二一五頁）。就事後受告知部分，證人林秀美證詞，應屬可信。至證人林秀美
    對許文國、楊乾生及被告乙○○交易毒品之事，應係事後受告知，而添入於其記
    憶中。惟是否經由許文國告知，亦有疑點。蓋許文國自始至終完全否認，曾向楊
    乾生及乙○○購買毒品海洛因，亦否認曾帶同證人林秀美前往購買毒品，更否認
    其認識楊乾生及被告乙○○，已如前述。依此，應可推斷，許文國否認其曾告知
    林秀美購毒事項。則證人林秀美證稱：事後許文國曾告知伊，「曾向楊乾生及被
    告購買毒品海洛因一兩，價格八萬元」證述，就許文國曾向楊乾生及被告乙○○
    購買毒品海洛因一兩，價格八萬元等情，乃許文國於審判外陳述，屬於傳聞，且
    無傳聞例外事由存在，依法證人林秀美該部分證詞，自不得作為證據，當不得執
    為本件判斷被告乙○○有販賣毒品犯行依據（刑事訴訟法第一百五十九條第一項
    、第一百五十五條第二項規定參照）。
  5.另警方於九十年七月十三日，在上述「佳洲汽車旅館」楊乾生及被告所乘坐小客
    車，查獲海洛因事實，固有公訴人所提出被告乙○○、楊乾生、證人林秀美、偵
    查員林嘉弘筆錄、調查局鑑定通知書等證據為憑。然依共犯楊乾生於警偵訊及原
    審供述，亦均僅記載共犯楊乾生供稱，當日早晨，林秀美打電話與其聯繫，要其
    攜帶上述毒品海洛因，給林秀美施用等語。經查：
  (1)依證人林秀美於偵查中供述，伊是配合警察打電話給楊乾生，表示需要毒品海洛
    因，要楊乾生送來等語（詳二八六九號偵查卷三四頁）。至於為何找上楊乾生，
    依林秀美於原審供稱：我是看許文國電話簿，所以逐一打電話釣他們過來，我還
    有打給其他人，但當天過來交易只有劉允中及楊乾生云云（詳原審訴緝卷(一)一二
    三頁）。證人林秀美於原審又證稱：我沒幫忙許文國購買毒品；我所以會注意許
    文國上手電話姓名，係因斗六分局吳金坤小隊長剛好搜到許文國電話簿，才叫我
    打的；因警方要我與他們配合云云（詳原審訴緝卷(四)二○八至二一○頁）。倘證
    人林秀美於警方查獲前，已親自見聞許文國毒品來源，是楊乾生及被告乙○○，
    或已從許文國口中證實該事，則當警察要求證人林秀美配合，供出許文國毒品來
    源，證人林秀美亦樂於配合時。衡情，若真有許文國使用電話簿，林秀美只需自
    該電話簿，找出楊乾生或被告乙○○電話，打電話誘出楊乾生或被告乙○○即可
    ，何須於深夜凌晨，逐一打電話簿電話給其他人，表明其需求毒品，最後卻只誘
    出劉允中、楊乾生及被告乙○○。依此，證人林秀美極可能係配合警察，實施所
    謂「釣魚式偵查」。所以須如此費事，合理懷疑是：證人林秀美於九十年七月十
    三日為警查獲前，並不知道許文國毒品來源，為楊乾生或被告乙○○所提供，其
    循著電話簿逐一打電話，聯繫交易毒品，應屬為配合警方所為試探教唆。
  (2)又證人楊乾生與林秀美二人，早在證人林秀美認識許文國前，即已相識，又為高
    雄縣美濃鎮同鄉，且有親戚鄰居情誼（按林秀美胞妹先生，即是楊乾生親戚，亦
    是鄰居），許文國所以認識楊乾生，係因林秀美介紹（此為許文國否認）等情，
    為證人林秀美於原審供明（詳原審訴緝卷(四)二○四頁、二一一頁背面）。衡諸上
    情，證人林秀美與楊乾生，既有相當程度熟識，林秀美得知並持有楊乾生電話號
    碼，自屬易事，而不足為奇。又證人林秀美與許文國二人當時是同居於「佳洲汽
    車旅館」。據證人林秀美於原審證稱，渠等於同居期間，因楊乾生更換電話號碼
    ，許文國曾要我，將楊乾生新號碼輸入手機，但我將楊乾生電話抄在電話簿云云
    （詳原審訴緝(一)一二○頁）。另證人許文國於原審則堅稱，其並未曾要林秀美抄
    下楊乾生電話號碼（詳原審訴緝卷(四)一九九頁）。是該電話簿顯可作為證明許文
    國與楊乾生是否認識，並用以證明林秀美確實是依該電話簿，才打電話給楊乾生
    等情，則該電話簿，自為本件重要證據。然警方對此已經搜索到案電話簿（依林
    秀美上述證詞），如此重要證物，竟未加以查扣（詳五九九五號警卷二十至二四
    頁所附隨案移送贓證物品清單）。則在無電話簿以供核對情況下，自不能僅憑證
    人林秀美不合理片面之詞，即認證人林秀美是依許文國電話簿，而取得楊乾生電
    話號碼，進而打電話給楊乾生，或因此認定楊乾生與許文國彼此間，必然相識。
  (3)對於九十年七月十三日為警查獲後，林秀美為何打電話給楊乾生一情，證人林秀
    美於原審證稱：當天我並沒有要打電話給何人；所以打電話給楊乾生，是警方叫
    我打的，警察好像有電話錄音，當時還有播放給我聽，是手機的監聽錄音，我只
    有聽到許文國與對方講電話，對方是誰，我不清楚，警方說好像有聽到許文國、
    楊乾生，在嘉義水上對話，有錄到該段話，並播放給我聽云云（詳原審訴緝卷(四)
    二○八頁正背面、二一三頁正背面）。證人林秀美該證詞，顯與其前所稱，「依
    電話簿逐一打電話釣出來」供詞，大異其趣。且未見檢警保全，並將上述電話錄
    音重要證據移送法院。證人林秀美陳述何者為真，已無法證實，更顯得證人林秀
    美記憶有問題，或其僅係選擇性敘述。縱認證人林秀美上開證詞屬實，合理懷疑
    是：證人林秀美原本要配合警方供出毒品來源，卻因沒有人可以提供，所以沒有
    要打給何人。亦即證人林秀美不知誰，曾販賣海洛因給許文國，是警方以手機錄
    音，卻聽不清楚對方是何人，而誘導證人林秀美供稱，許文國曾經向楊乾生購買
    毒品云云。故而，本件即可能係證人林秀美在撥電話給楊乾生前，或於製作相關
    筆錄前，因聽聞而相信警察說法，始穿鑿附會，將許文國曾於嘉義縣水上鄉，向
    楊乾生及被告乙○○購買毒品海洛因一事，塑造成自己記憶事項。證人林秀美，
    其日後所為許文國向楊乾生及被告乙○○購買海洛因陳述，已在其為該等陳述前
    ，遭到污染，其陳述可信性，自值懷疑。
  (4)基上所論，本院尚難以楊乾生及被告乙○○接獲林秀美電話後，駕車出現於上述
    汽車旅館，而又於其二人所乘小客車，為警查獲毒品海洛因等情，即推定楊乾生
    及被告乙○○，曾於九十年六月中旬，在嘉義縣水上鄉某朋友家中，販賣海洛因
    給許文國之事實。
  6.又依證人林秀美於偵審中供述，證人林秀美僅泛稱，許文國於嘉義縣水上鄉，向
    楊乾生及被告乙○○購買毒品海洛因云云。至被告乙○○本身如何介入販賣毒品
    ，有如何犯意聯絡或行為分擔，均未有任何供述紀錄可憑。又證人林秀美於九十
    三年十月廿一日在原審辯護人主詰問時證稱：九十年六月間，許文國係與楊乾生
    交易，乙○○在旁邊沒作什事，我距離楊乾生和許文國毒品交易地點很遠，那時
    我好像是在許文國車上等候或是下去？我好像在外面，應沒在車上，事後許文國
    對我說，他是去買毒品云云（詳原審訴緝卷(四)二一二頁背面至二一三頁）。又證
    人林秀美於檢察官反詰問時證稱：我與許文國去嘉義水上鄉，是向楊乾生購買毒
    品，當時乙○○在場，我不清楚乙○○是否知悉，楊乾生有交付毒品給許文國；
    當時是楊乾生開車，帶其妻子及小孩及被告乙○○，許文國下車，是坐入楊乾生
    小客車交易，我看見楊乾生小孩和太太，他有帶下車，在交易時，被告乙○○及
    楊乾生太太、小孩是在車外，我當時也下車在車外，兩部車（即許文國、楊乾生
    所駕車輛）距離蠻遠的，我與被告乙○○及楊乾生太太點頭，當時不知他們在交
    易毒品，事後才知道云云（詳原審訴緝卷(四)二一○至二一五頁）。證人林秀美上
    開證詞，對「交易毒品」部分，核屬於傳聞，應無證據能力，已如前述。另亦無
    從藉由證人林秀美證述，有「同時在場」等情狀，即認定被告乙○○，甚至楊乾
    生太太、小孩與楊乾生間，均有販賣毒品之犯意聯絡及行為分擔。尤其被告乙○
    ○及楊乾生太太、小孩，均處於乘車被載被動狀況，實難僅憑「同時在場」一情
    ，即推論被告乙○○有參與本件毒品交易。再者，若被告乙○○及楊乾生太太、
    小孩，均已知悉毒品交易情事，為求交易迅速，渠等何須下車，而獨留楊乾生在
    車上，亦堪質疑。從而，證人林秀美上述證詞，尚無法證明被告乙○○、楊乾生
    與許文國間，有從事毒品海洛因交易之事實。
  7.綜上所述，因證人林秀美供述，尚存有合理懷疑。故公訴人指訴被告乙○○販毒
    給許文國部分，顯尚無從令本院得出有罪確信。
  (二)關於販賣及持毒品犯行部分：
    本院認為公訴人舉出證據，既無法證明被告乙○○知悉小客車內藏有扣案海洛因
    ，自無從認被告乙○○共犯（含幫助犯）販賣或持有海洛因犯行。茲論述如下：
  1.查扣案毒品海洛因有三包，為楊乾生所有事實，已據共犯楊乾生於警偵訊及原審
    供明，有共犯楊乾生警偵訊及原審筆錄在卷可參，並有調查局鑑定通知書在卷可
    （詳三四六號原審卷(一)六九頁）。另扣案海洛因查獲位置，係在小客車後車箱千
    斤頂旁，亦為共犯楊乾生及被告乙○○於警偵訊及原審供承（詳五九九五號警卷
    十三頁、偵查卷、原審卷）。又扣案海洛因小客車，為楊乾生所使用，並為楊乾
    生或其太太所有事實，亦為被告乙○○供明（詳警訊及原審卷），核與楊乾生於
    原審供述相符。依此，扣案海洛因、查獲海洛因藏放車輛，均非被告乙○○所有
    ，且藏放海洛因位置，係在小客車後車箱，除非被告乙○○參與放置海洛因，或
    目睹海洛因被置入後車箱，或於警察查獲前，曾受被告知後車箱藏有海洛因，或
    準備交付海洛因與他人，否則不能僅憑被告乙○○駕駛該小客車，即推認被告乙
    ○○知悉車內藏有毒品，而於駕駛該車時，即共同持有海洛因，或於駕車後，有
    共同販賣毒品海洛因行為。
  2.依被告乙○○「於警訊」供稱，其不知誰藏放海洛因於後車箱，其無法證明扣案
    海洛因，為楊乾生所有，其於九十年七月十三日上午六時，至台南縣永康市○○
    街二四一巷二二弄三號三樓之一楊乾生住處，駕駛小客車，載楊乾生至為警查獲
    地點等語（詳五九九五警卷十三至十四頁）。而共犯楊乾生於警訊供稱，是其叫
    乙○○開車，載其至「佳洲汽車旅館」找同居人林秀美，乙○○不知其車上有攜
    帶海洛因，乙○○沒從事販毒行為等語（詳五九九五警卷九至十二頁）。又被告
    乙○○於九十年七月十三日「在偵查中」供稱，其不知道車上查獲的毒品是誰的
    ，車子是楊乾生的等語（詳二八六九號偵查卷廿八頁）。被告乙○○於九十年十
    月廿九日「在原審」供稱：因楊乾生手受傷，叫我幫他開車，載他們全家去玩，
    楊乾生的家在台南，當時所駕車子是楊乾生太太的，本來要到斗六市「天元莊」
    ，後來接到林秀美撥來電話，林秀美問楊乾生在不在，我就將電話，交給楊乾生
    ；電話號碼0000000000號，本來是楊乾生在使用，因我沒電話，在七月份楊乾生
，就拿給我使用；楊乾生於接完電話後，就叫我載他到斗南汽車旅館，抵達後，
    警察即出來，在我們身上沒找到東西，是在車後座（應是後車箱之誤）找到海洛
    因，我不知是誰的，但楊乾生說是他的，還有針筒一支，也是楊乾生的；電話均
    是楊乾生與林秀美說的，當天車上還有楊乾生太太及小孩，楊乾生請我幫他開車
    ，我不知車上有毒品，也不知針筒是誰的，是警察告訴我我才知道等語（詳原審
    訴緝卷(一)三至五頁）。又依共犯楊乾生於九十年十月廿日「在原審」供稱：我是
    帶太太及小孩，來找林秀美玩，因手受傷，所以叫乙○○幫我開車，當天是林秀
    美聯絡我，叫我去找她玩，乙○○不知我拿海洛因給林秀美試吃等語（詳原審訴
    緝卷(一)八八頁）。又共犯楊乾生於九十一年七月十八日「在原審」供稱：乙○○
    不知我帶七六˙九公克海洛因，因當時我手痛，請乙○○開車，我將海洛因，藏
    在我車子後車箱；我打電話叫乙○○來，他當時在台南租屋處，我亦在台南縣永
    康市○○路三二三巷三號三樓之一住處，我對乙○○說，我要帶太太、小孩，到
    劍湖山玩，在途中林秀美打電話來，對我說要我去她租處，跟我說汽車旅館地址
    ，林秀美是早上六時許打的，問我有沒有海洛因等語（詳原審訴緝卷(一)八八至九
    十、一○三至一○四頁）。依共犯楊乾生上開供述，足見被告乙○○一再堅稱，
    僅受邀出遊，代開車輛，不知車內藏有海洛因、注射針筒，駕車期間，曾接林秀
    美來電，林秀美係要找楊乾生，並與楊乾生通電話，其後楊乾生即要其駕車，至
    佳洲汽車旅館等情。由上所述，可以知悉，被告乙○○數次供詞，彼此間並無矛
    盾。且共犯楊乾生亦供稱，被告乙○○對車內海洛因，並不知情，僅係代為駕車
    輛出遊而已，於途中接獲林秀美電話，是林秀美告知其佳洲汽車旅館地址，其才
    叫乙○○駕車前往。此情業據共犯楊乾生數次供明，已如前述。而共犯楊乾生已
    數次表明，被告乙○○不知情，即已明示，迄為警查獲時，楊乾生或其車內太太
    、小孩，從未向被告乙○○表示過，車內有海洛因，渠等亦未向被告乙○○提及
    前往佳洲汽車旅館，是去交付海洛因等情。從而，公訴人所提證據，不僅不能證
    明被告乙○○於駕車時，已知悉車內藏放有海洛因，或於駕車後，知悉楊乾生具
    販賣海洛因予他人故意。相反地，上述證據，適足以證明被告乙○○，於為警查
    獲前，並不知車內藏有海洛因，於查獲後，亦不知何人將海洛因藏於車內，更遑
    論被告乙○○於為警查獲前，已知悉楊乾生係準備交易車內所存放海洛因。
  3.至證人林秀美於九十年七月十三日「在偵查中」雖供稱：乙○○、楊乾生是我打
    電話給他，說我與許文國有在賣安非他命及海洛因，叫他們二人帶東西來，他們
    二人都一起行動云云（詳二八六九號偵查卷三四至三五頁）。惟該供述，不僅未
    追問證人林秀美，是打電話給何人，向何人說明其需要毒品，要何人帶毒品過來
    等情，其證明力，自有疑問。就證人林秀美所供，「他們二人都一起行動」云云
    ，語意不清，應純屬證人林秀美個人意見。又證人林秀美於九十一年八月廿九日
    在原審供稱：我先聯絡楊乾生，楊乾生與乙○○，從台南一起過來，我電話跟楊
    乾生說，許文國要東西，叫他多帶一點，東西是指海洛因，電話中我有跟他說，
    我租房子地方、房間號碼，叫他直接過來，他到時就敲門，乙○○及楊乾生太太
    、小孩在車上，楊乾生一敲門，警察就將他拉進來，帶他去車上搜東西云云（詳
    原審訴緝卷(一)一一九至一二○頁）。又證人林秀美於九十三年十月廿一日在原審
    辯護人主詰問時證稱：實際上，當日是與楊乾生交談，我是打楊乾生電話，電話
    是乙○○接的，我說要找楊乾生，乙○○拿電話給楊乾生接，我要購買海洛因事
    情，沒有在乙○○接電話時提到等語（詳原審訴緝卷(四)二一○頁）。證人林秀美
    於九十三年十月廿一日在原審檢察官反詰問時證稱：九十年七月十三日，那通電
    話是乙○○接的，我說要找楊乾生，我不知道乙○○為何會接電話，我不清楚，
    電話簿是記載楊乾生電話，這通電話大概談五、六分，楊乾生說他，人在高雄或
    臺南，我忘記了云云（詳原審訴緝卷(四)二一四正背頁）。則由證人林秀美上開供
    述觀之，顯見證人林秀美是撥打楊乾生電話，向楊乾生要毒品海洛因，僅係該電
    話號碼，因楊乾生給被告乙○○使用，而由被告乙○○接聽，接通後，證人林秀
    美即表明要找楊乾生，被告乙○○隨即將電話，交給楊乾生接聽，證人林秀美於
    電話中，向楊乾生表明需要毒品海洛因，證人林秀美當被告乙○○先接電話時，
    並未提及其需要毒品海洛因等情。以此觀之，證人林秀美上開供述，顯尚不足以
    判斷被告乙○○，案發當日知悉楊乾生欲販賣或交付海洛因給林秀美之事實。
  4.至被告乙○○與楊乾生於九十年八月十五日在偵查筆錄記載同時供稱：我們是沒
    有販賣海洛因給林秀美、許文國；至0000000000號行動電話，原是楊
    乾生的，幾月前，楊乾生將卡片交乙○○使用；另扣案毒品七六˙九公克為楊乾
    生的，是楊乾生要交給林秀美使用，因林秀美以前曾將毒品交給楊乾生使用云云
    （詳二八六九號偵查卷八五至八六頁）。上開筆錄記載「均答」，即被告乙○○
    與共犯楊乾生一起回答。然就上開偵查筆錄，被告乙○○辯稱，伊於當時並未供
    述，「扣案毒品是楊乾生要交給林秀美使用的，因林秀美也曾將毒品交給楊乾生
    使用」等語，伊當時係默不作聲。查被告有數人時，應分別訊問之；其未經訊問
    者，不得在場，但因發現真實之必要，得命對質，被告亦得請求對質，刑事訴訟
    法第九十七條第一項，定有明文。即為發現案情真實，職司訊問被告人員，除有
    命被告對質必要者外，應分別訊問被告，未經訊問被告，不得令其在場。上述偵
    查筆錄，檢察官係就案情內容訊問被告，依上規定，自應以隔離訊問方式為之。
    檢察官竟未依法為之，致筆錄內容可信度，容有可疑。自不能以上述筆錄，作為
    論斷被告乙○○於為警查獲時，知悉車內有海洛因及該海洛因用途，或認定被告
    乙○○知悉林秀美曾交付毒品給楊乾生使用。
  5.被告乙○○於原審供稱：其從小即認識楊乾生，沒常和楊乾生在一起，以前曾使
    用過安非他命，未使用過海洛因，楊乾生沒常請其開車，電話號碼原為楊乾生使
    用，被查獲時是由其使用；其在被查獲時，始見到林秀美，其不知楊乾生要去斗
    南交付海洛因，林秀美是先打其手機號碼，其再將電話交給楊乾生，他們在聯絡
    時，因專心開車，車內有音樂，沒聽清楊乾生對話，只知他在說話而已；楊乾生
    當時是坐在前座；當時因正好沒工作，楊乾生說要帶全家出遊，問其要不要一起
    去，其答應，當時說要去斗南附近劍湖山或斗六「天元莊」，是上午六時出發，
    在高速公路台南新市鄉路段，接獲林秀美電話，楊乾生接完電話後，只說要去找
    親戚，他沒有說要作何事；至現場時，其在佳洲汽車旅館外面等待，有人出來帶
    ，楊乾生在車外等人來帶，其在車內，沒聽到來人與楊乾生說什麼，後來有跟來
    人，開車進去，到房門警察即衝出；是楊乾生叫其開車進去；當天其坐計程車去
    楊乾生家，然後開楊乾生車子等語（詳原審訴緝卷(四)二一七至二二三頁  ）。上
    開被告供詞，核與其先前供述，均屬一致。就其於佳洲汽車旅館房間，為警查獲
    情形，亦與證人林秀美在原審供述相符，即共犯楊乾生至房間敲門，為警察拉進
    房內，被告乙○○及楊乾生太太、小孩均在車上，並未下車，已如前述。由此等
    待動作推斷，共犯楊乾生、被告乙○○，至該汽車旅館，應僅打算作短暫停留，
    隨後即將離去，可見共犯楊乾生與被告乙○○確另有目的地。參諸被告乙○○、
    楊乾生、林秀美均供稱，電話撥打後，先由被告乙○○接聽，隨即由楊乾生與林
    秀美通話，足認被告乙○○、楊乾生二人確實是在車途中接獲林秀美電話，被告
    乙○○始在楊乾生授意下，駕車前往該汽車旅館等情為真。共犯楊乾生、被告乙
    ○○、及楊乾生太太、小孩等人，並非於接獲電話後，始從台南縣永康市楊乾生
    住處，專程攜帶海洛因，北上找林秀美。此亦可證明被告乙○○於駕車時，並不
    知悉有海洛因一事，應屬真實。至被告乙○○於駕車期間，是否聽見有林秀美與
    楊乾生對話，在被告乙○○否認知情下，並無其他證據可資證明，被告乙○○確
    實有聽聞上開對話，而知悉車內藏有毒品，準備前往交易或交付情況下，自不能
    僅憑共犯楊乾生，案發當時，在駕駛座旁乘客座位置，即推認被告乙○○所供「
    其未聽清楚對話內容」，為不可信。
  6.又按某人是否聽聞某事，非僅憑聽覺機能而已，尚有主觀注意程度、感受能力等
    問題。此主觀上注意力及感受力如何，對他人而言，係無從加以證明事項。依共
    犯楊乾生供述，顯尚無法以楊乾生供詞，證明被告乙○○於車上，已聽聞楊乾生
    與林秀美間，關於海洛因交易對話。至偵查員賴文傑九十年十月廿日於原審僅證
    稱，「當天我沒去現場」云云（詳三四六號原審訴卷(一)一二○頁）。另證人施金
    科於原審亦僅證稱，「我只清楚劉允中部分，查獲劉允中，我就帶回警局作筆錄
    ，以後的事我不清楚云云（詳三四六號原審卷(一)一二○頁）。由此可認，該等證
    人供述，與本案顯無任何關聯，自無法為不利於被告認定，併此敘明。
五、綜上所述，公訴人所提出證據，顯均不足為被告乙○○有罪證明，所指出證明方
    法，尚有合理懷疑，無從為被告有罪確信。是被告犯罪，尚屬無法證明，依法自
    應為被告無罪諭知，以昭公允。
六、原判決以公訴人所指被告乙○○犯行，尚屬不能證明，因而諭知被告無罪。本院
    經核，原判決認事用法，均無不當。檢察官上訴意旨，以被告乙○○與共犯楊乾
    生共同販毒，已據證人林秀美證述明確；本件案發至今已三年，證人林秀美證言
    販毒大部分情節均一致，僅細節略有出入，故不可否定證人林秀美供詞。又證人
    林秀美係配合警方而誘出被告乙○○及共犯楊乾生，足見證人林秀美所供非虛；
    又證人林秀美打電話購毒時，係由被告乙○○接聽，而接聽當時共犯楊乾生適又
    坐於車上，自已聽聞林秀美與楊乾生毒品交易對話云云，據此而指摘原判決不當
    。然上訴意旨所陳，仍係以證人林秀美供詞，作不同評價，而作為上訴理由。惟
    關於證人林秀美證詞如何，已據原判決詳細調查，並逐一剖析論述，何以證人林
    秀美供述不足以證明，被告乙○○販毒犯行。依此，檢察官上訴意旨，顯仍執陳
    詞，作為指訴被告販毒犯行。上訴意旨，依上所述，為無理由，應予駁回。
據上論斷，應依刑事訴訟法第三百六十八條，判決如主文。
本案經檢察官楊治宇到庭執行職務。
中    華    民    國      九十四      年      一      月      二十七    日
                                  臺灣高等法院臺南分院刑事第六庭
                                      審判長法官  蔡    崇    義
                    法官  吳    永    宋
                                            法官  董    武    全
右正本證明與原本無異。
檢察官如不服本判決，應於判決送達後十日內向本院提出上訴書。
                                      法院書記官  黃    全    忠
中    華    民    國      九十四      年      一      月      二十八    日
